臺灣高等法院刑事判決
110年度上訴字第3371號
上  訴  人  
即  被  告  王信清




指定辯護人  本院公設辯護人王永炫
上列上訴人即被告因公共危險案件，不服臺灣士林地方法院110
年度訴字第358號，中華民國110年10月12日第一審判決（起訴案
號：臺灣士林地方檢察署110年度偵字第11908號、第12572號）
，提起上訴，本院判決如下：
    主  文
上訴駁回。
    理  由
一、審理範圍
    本案檢察官起訴上訴人即被告王信清涉犯刑法第354條之毀
    損他人物品罪、刑法第305條恐嚇危害安全罪及刑法第173條
    第3項、第1項之放火燒燬現供人使用之住宅未遂罪嫌，原審
    均判決有罪後，被告提起上訴，被告於本院準備程序時供稱
    ：僅針對放火燒燬現供人使用之住宅未遂部分上訴，其他部
    分沒有要上訴等語，並具狀撤回其他部分上訴，此有撤回上
    訴聲請狀1份附卷可憑，故本案審理範圍僅限於被告涉犯放
    火燒燬現供人使用之住宅未遂部分，先予敘明。
二、本院審理結果，認第一審以被告涉犯刑法第173條第3項、第
    1項之放火燒燬現供人使用之住宅未遂罪，並依同法第25條
    第2項規定減輕其刑，判處有期徒刑3年10月。並說明：扣案
    之打火機，係供被告犯罪所用之物，依刑法第38條第2項規
    定，宣告沒收。核其認事用法、量刑及沒收均無不當，應予
    維持，除證據部分增列被告於本院準備程序及審理時之自白
    外，均引用第一審判決書記載之事實、證據及理由（如附件
    ）。
三、被告上訴意旨略以：被告承認犯罪，依具體情狀等情觀之 
    ，確屬情輕法重，且被告有情緒障礙等問題而衝動控制不佳
    ，則本件應適用刑法第19條第2項或刑法第59條之規定減輕
    其刑。又被告有跟告訴人蔡定林達成和解，但還沒賠償，希
    望可以緩刑云云。惟查：
　㈠被告主張應適用刑法第59條部分
　⒈按刑法第59條規定之酌量減輕其刑，必須犯罪另有特殊之原
    因與環境，在客觀上足以引起一般同情，認為即使宣告法定
    最低度刑，猶嫌過重者，始有其適用。此所謂法定最低度刑
    ，固然包括法定最低本刑；惟遇有其他法定減輕事由時，則
    係指適用其他法定減輕事由減輕其刑後之最低度刑而言。倘
    被告另有其他法定減輕事由，應先適用該法定減輕事由減輕
    其刑後，猶認其犯罪之情狀顯可憫恕，即使科以該減輕後之
    最低度刑仍嫌過重者，始得適用刑法第59條規定酌量減輕其
    刑（最高法院105年度台上字第2625號判決意旨參照）。
　⒉被告所犯之罪，已適用刑法第25條第2項規定減輕其刑後，相
    較刑法第173條第1項之法定刑，已減輕甚多。再者，衡以被
    告僅因不滿房東即告訴人未配合其要求開啟租屋處大門，率
    爾購置汽油隨意潑灑，再持打火機點燃火勢後離開租屋處，
    嚴重危害告訴人及本案租屋處內其他住戶之生命、身體及財
    產安全，其犯罪情節及危害社會秩序之程度非輕，顯無法引
    起一般人之同情或憫恕，自應為其行為負責，難認有何情輕
    法重，在客觀上足以引起一般同情而顯可憫恕之處，自無再
    適用刑法第59條規定酌減其刑之餘地。是被告此部分上訴無
    理由，應予駁回。
　㈡被告主張適用刑法第19條部分
　⒈按行為時因精神障礙或其他心智缺陷，致不能辨識其行為違
    法或欠缺依其辨識而行為之能力者，不罰。行為時因前項之
    原因，致其辨識行為違法或依其辨識而行為之能力，顯著減
    低者，得減輕其刑，刑法第19條第1項、第2項分別定有明文
    。
　⒉經查，本件審酌被告犯罪情狀及歷次訊問時之法庭活動表現
    ，被告自警方詢問以迄檢察官偵查、法院審理期間，就訊問
    其放火燒燬現供人使用之住宅未遂之內容均能清楚陳述其意
    見，對於事發經過亦能詳細描述其過程，難認其於行為時有
    因精神障礙或其他心智缺陷，致不能辨識其行為違法或欠缺
    依其辨識而行為之能力，或致其辨識行為違法或依其辨識而
    行為之能力顯著減低之情形，自無適用刑法第19條規定不罰
    或減輕其刑之餘地。是被告此部分上訴亦無理由，應予駁回
    。
　㈢關於量刑部分
　⒈量刑係法院就繫屬個案犯罪之整體評價，為事實審法院得依
    職權自由裁量之事項。量刑判斷當否之準據，應就判決之整
    體觀察為綜合考量，不可摭拾其中片段，遽予評斷。即就個
    案量刑審酌之情狀為整體綜合之觀察，苟係以行為人之責任
    為基礎，並已斟酌刑法第57條各款所列情狀，基於刑罰目的
    性之考量、刑事政策之取向，以及行為人刑罰感應力之衡量
    等因素為之觀察，倘其刑之量定並未逾越公平正義之精神，
    客觀上亦不生量刑畸重之裁量權濫用，自不得任意指摘為違
    法（最高法院106年度台上字第1930號判決意旨參照）。
　⒉查本件被告雖於本院審理時表示已與告訴人達成和解，但尚未賠償告訴人等情，然本件並未與告訴人達成和解，此有本院公務電話記錄暨告訴人民國110年12月24日刑事陳報狀各1份（本院卷第121、133至137頁），且原審已審酌被告僅因不滿告訴人未配合其要求開啟租屋處大門，即購置汽油潑灑本案租屋處1樓108室及走廊等處縱火，犯罪情節及惡性嚴重，衡以被告放火地點有多數住戶居住生活，火勢一旦延燒擴散，恐致生嚴重後果，對社會危害程度非微，兼衡被告犯罪之動機、目的、手段、犯後坦承犯罪但未取得告訴人寬恕之犯後態度，暨其自述：高中肄業之智識程度，入所前從事保全，月薪約新臺幣3萬多元，未婚，無子，無人需其扶養之生活狀況等一切情狀，顯已就刑法第57條規定與科刑相關事項在適法範圍內加以裁量，其本於事實審之裁量職權所為之量刑，並無過重不當，或有何違反比例原則、平等原則、罪刑相當原則之情形，自不得認其量刑有何不當。是被告請求從輕量刑云云，並無理由，應予駁回。　　
　㈣關於緩刑部分
　　被告所受之執行刑已逾有期徒刑2年，即與得宣告緩刑之要
    件不符，自不得宣告緩刑。是被告上訴請求給予緩刑云云，
    亦無理由，應予駁回。　　　　　
據上論斷，應依刑事訴訟法第368條、第373條，判決如主文。
本案經檢察官黃睦涵提起公訴，檢察官曾文鐘到庭執行職務。
中　　華　　民　　國　　111 　年　　1 　　月　　12　　日
                  刑事第十一庭  審判長法　官  張江澤
                                      法　官  梁志偉
                                      法　官  章曉文
以上正本證明與原本無異。
如不服本判決，應於收受送達後20日內向本院提出上訴書狀，其
未敘述上訴之理由者並得於提起上訴後20日內向本院補提理由書
（均須按他造當事人之人數附繕本）「切勿逕送上級法院」。
                                      書記官  賴又瑄
中　　華　　民　　國　　111 　年　　1 　　月　　12　　日
附錄本案論罪科刑法條
中華民國刑法第173條
放火燒燬現供人使用之住宅或現有人所在之建築物、礦坑、火車
、電車或其他供水、陸、空公眾運輸之舟、車、航空機者，處無
期徒刑或7年以上有期徒刑。
失火燒燬前項之物者，處1年以下有期徒刑、拘役或1萬5千元以
下罰金。
第1項之未遂犯罰之。
預備犯第1項之罪者，處1年以下有期徒刑、拘役或9千元以下罰
金。